臺灣桃園地方法院交通事件裁定　　　　 96年度交聲字第136號
原處分機關　交通部公路總局新竹區監理所中壢監理站
異　議　人
即受處分人　甲○○
上列異議人因違反道路交通管理處罰條例案件，對原處分機關於
民國96年3月8日所為之壢監裁字第裁53-DB0000000號裁決不服，
聲明異議，本院裁定如下：
    主  文
原處分撤銷。
甲○○汽車駕駛人，駕駛汽車經測試檢定酒精濃度超過規定標準
，吊扣駕駛執照壹年。並應接受道路交通安全講習。
    理  由
一、原處分意旨以：異議人即受處分人甲○○於民國96年3 月2
    日0 時27分許，駕駛車牌號碼2129-RX 號自用小客車，行經
    桃園縣中壢市○○路與新生路口，為桃園縣政府警察局中壢
    分局員警舉發「駕駛人酒後駕車經警方攔查對行為人酒測，
    酒測值為0.67 MG/L 超過規定標準」之違規，認異議人有前
    揭違規事實，依道路交通管理處罰條例第35條第1 項第1款
    （原裁決書漏載同條例第24條第1 項第2 款）之規定，於96
    年3 月8 日以壢監裁字第裁53-DB0000000號裁決書，裁處異
    議人罰鍰新臺幣（下同）49,500元，並吊扣駕駛執照12 個
    月，施以道路交通安全講習等語，有原裁決書1 紙在卷可稽
    。
二、異議意旨略以：異議人對於有酒後駕車之違規事實並不否認
    ，惟其以一行為同時觸犯刑事法律及行政法上義務規定，依
    行政罰法第26條第1 項前段，應依刑事法律處罰之，異議人
    將遭檢察官聲請簡易判決處刑，又開立交通違規通知單，此
    乃對同一事實重複裁決，違反一事不二罰之原則，故本件即
    不能再依道路交通管理處罰條例科處罰鍰，原處分應予撤銷
    等語。
三、按汽車駕駛人飲用酒類或其他類似物後其吐氣所含酒精濃度
    超過每公升0.25毫克或血液中酒精濃度超過百分之0.05以上
    者，不得駕車，道路交通安全規則第114 條第2 款定有明文
    。又按汽車駕駛人，駕駛汽車經測試檢定酒精濃度超過規定
    標準者，處15,000元以上60,000元以下罰鍰，並當場移置保
    管其車輛及吊扣其駕駛執照1 年，並應接受道路交通安全講
    習，道路交通管理處罰條例第35條第1 項第1 款、第24條第
    1 項第2 款分別定有明文。次按，95年2 月5 日公布之行政
    罰法第26條第1 項規定「一行為同時觸犯刑事法律及違反行
    政法上義務規定者，依刑事法律處罰之。但其行為應處以其
    他種類行政罰或得沒入之物而未經法院宣告沒收者，亦得裁
    處之」。究其立法目的，一行為同時觸犯刑事法律及違反行
    政法上義務規定時，由於刑罰與行政罰同屬對不法行為之制
    裁，而刑罰之懲罰作用較強，故依刑事法律處罰，即足資警
    惕時，實無一事二罰再處行政罰之必要，且刑事法律處罰，
    由法院依法定程序為之，較符合正當法律秩序，應優先適用
    ，但罰鍰以外之沒入或其他種類行政罰，因兼具維護公共秩
    序之作用，為達行政目的，行政機關仍得併予裁處。再者，
    其他種類行政罰，係指違反行政法上之義務應受「裁罰性」
    之「不利處分」，依行政罰法第2 條規定，包括限制或禁止
    行為之吊扣證照處分，合先敘明。
四、經查，異議人駕駛上揭自用小客車，於上揭時、地為警實施
    呼氣酒精濃度測試，檢測後發現其吐氣所含酒精濃度達0.67
    MG/L之事實，為異議人於聲明異議狀所自承，並有桃園縣政
    府警察局中壢分局舉發違反道路交通管理事件通知單、交通
    部公路總局新竹區監理所中壢監理站違反道路交通管理事件
    裁決書及異議人之聲明異議狀各1 紙在卷可稽，是異議人於
    上揭時、地確有上揭違規事實一節，自堪認定。原處分機關
    以上揭裁決書裁處異議人罰鍰49,500元，並吊扣駕駛執照12
    個月，施以道路交通安全講習，原無違誤。然異議人上揭於
    96年3 月2 日酒後駕車之同一事實，經桃園縣政府警察局中
    壢分局以異議人涉犯刑法第185 條之3 之公共危險罪嫌移送
    臺灣桃園地方法院檢察署檢察官偵辦，並經檢察官於96年4
    月10日向本院以96年度偵字第7374號聲請簡易判決處刑，本
    院於同年月23日以96年度壢交簡字第856 號判決，判處異議
    人拘役20日，如易科罰金，以1000元折算1 日，並於同年 5
    月28日確定在案，此有臺灣高等法院被告前案紀錄表、本院
    上揭判決正本、公務電話紀錄各1 紙附卷可按。故異議人本
    案酒後駕車之行為同時觸犯刑法及違反行政法上義務，揆諸
    前開規定，自無從再適用行政罰之必要，原處分機關逕以異
    議人酒精濃度超過規定標準0.25 MG/L 而裁處罰鍰49,500元
    ，尚有未洽，本件異議為有理由，自應由本院將原處分撤銷
    。至吊扣駕駛執照1 年及應接受道路交通安全講習部分，乃
    裁罰性之不利處分，為達嚇阻酒後駕車之不法行為，維護道
    路交通用路權人之生命、身體之安全，依行政罰法第26條第
    1 項但書之規定，仍得裁處之。
五、綜上所述，異議人確有於上揭時、地駕駛汽車酒精濃度超過
    規定標準之違規行為，原處分機關依道路交通管理處罰條例
    第35條第1 項第1 款之規定，裁處異議人罰鍰49,500元之部
    分，固非無見，然此部分顯與前揭行政罰法第26條第1 項明
    文所示之「一事不二罰」規定有違，即不能認為允當，是本
    件異議為有理由，自應由本院將原處分撤銷，另為裁定如主
    文第2 項所示，以資適法。
六、據上論斷，應依道路交通案件處理辦法第20條前段，裁定如
    主文。
中　　華　　民　　國　　96　　年　　5 　　月　　30　　日
                    交通法庭  法　官　崔秉君
以上正本證明與原本無異。
如不服本裁定，應於裁定送達後5 日內向本院提出抗告狀。
                              書記官  劉霜潔
中　　華　　民　　國　　96　　年　　5 　　月　　30　　日
